【裁判字號】    99,上訴,3430
【裁判日期】    991116
【裁判案由】    違反槍砲彈藥刀械管制條例
【裁判全文】
臺灣高等法院刑事判決                99年度上訴字第3430號
上  訴  人
即  被  告  甲○○
選任辯護人  曾智群律師（法扶律師）
上列上訴人因違反槍砲彈藥刀械管制條例案件，不服臺灣桃園地
方法院99年度訴字第200號，中華民國99年7月21日第一審判決（
起訴案號：臺灣桃園地方法院檢察署98年度偵字第18327），提
起上訴，本院判決如下：
    主  文
原判決關於甲○○部分撤銷。
甲○○共同未經許可，持有可發射子彈具有殺傷力之改造手槍，
處有期徒刑壹年陸月，併科罰金新臺幣肆萬元，罰金如易服勞役
，以新臺幣壹仟元折算壹日。扣案仿VALTRO廠85COMBAT型半自動
手槍製造之改造手槍壹枝（槍枝管制編號：000000000
0號）沒收。
    事  實
一、甲○○明知可發射子彈具有殺傷力之改造手槍、具殺傷力之
    子彈，分別係槍砲彈藥刀械管制條例第4條第1項第1款、第2
    款所列管之槍砲、彈藥，非經中央主管機關許可，不得持有
    ，其同居男友張翔凱欲購買可發射子彈具有殺傷力之改造手
    槍、具殺傷力之子彈，而無足夠現金時，仍向友人借得新臺
    幣（以下同）40,000元，交付張翔凱，由張翔凱於民國98
    年6月間某日，在桃園縣平鎮市○○路南勢2段328號，以6萬
    5千元之代價，向真實姓名、年籍不詳，綽號「一路」之成
    年男子購入可發射子彈具有殺傷力之仿VALTRO廠85 COMBAT
    型半自動手槍製造之改造手槍1枝（槍枝管制編號：0000000
    000）及具有殺傷力之非制式子彈2顆（均由金屬彈殼組合直
    徑8.0mm金屬彈頭而成），自斯時起，即將上開槍枝、子彈
    放置在甲○○所有之手提包內，與張翔凱（被訴違反槍砲彈
    藥刀械管制條例罪，經原判決判處有期徒刑3年6月，併科罰
    金新臺幣8萬元確定）未經主管機關許可而共同持有之。嗣
    甲○○於有偵查犯罪權限之機關人員知悉其涉犯違反槍砲彈
    藥刀械管制條例罪嫌之前，以電話向其友人即海巡署連江查
    緝隊警員黃翊峰自首並告知張翔凱平日駕駛自小客車車號、
    車輛顏色、廠牌，平常車輛停放位置、常去地點、藏放槍彈
    位置等資訊，黃翊峰再將上開甲○○自首資訊轉知臺北縣政
    府警察局永和分局員警乙○○，果於98年8月10日下午4時30
    分許，為警在桃園縣龍潭鄉○○路○○段446號前查獲張翔
    凱駕駛車牌號碼1007-VU號自用小客車搭載甲○○，甲○○
    並於查獲當時繳出其持有上述具殺傷力之改造手槍1枝、非
    制式子彈2顆（業經試射滅失）。
二、案經甲○○自首及臺北縣政府警察局永和分局報請臺灣桃園
    地方法院檢察署檢察官偵查起訴。
    理  由
壹、證據能力方面：
    本案所引用之供述及非供述證據，經本院依法踐行調查證據
    程序，檢察官、被告及選任辯護人均不爭執各該證據之證據
    能力，且亦查無依法應排除其證據能力之情形，是後述所引
    用證據之證據能力均無疑義，先予敘明。
貳、實體部分：
一、查扣案槍枝、子彈經送內政部警政署刑事警察局以檢視法、
    性能檢驗法、試射法鑑定結果認：(一)送鑑手槍 1枝（槍枝管
    制編號0000000000號），認係改造手槍，由仿VALTRO廠85CO
    MBAT型半自動手槍製造之槍枝，車通槍管內阻鐵而成，擊發
    功能正常，可供擊發適用子彈使用，認具殺傷力；(二)送鑑子
    彈2顆，認均非制式子彈，由金屬彈殼組合直徑8.0mm金屬彈
    頭而成，經試射，均可擊發，認皆具殺傷力等情，有內政部
    警政署刑事警察局98年 8月26日刑鑑字第0980111598號鑑驗
    書 1份在卷可稽（見臺灣桃園地方法院檢察署98年度偵字第
    18327號卷第57、58頁），是扣案槍枝1枝屬可發射子彈具有
    殺傷力之改造手槍，子彈 2顆則均具殺傷力之事實，已堪認
    定。
二、訊據被告甲○○固不否認於上揭時地有持有前揭扣案槍枝 1
    枝、子彈 2顆，惟辯稱：伊與原審共同被告張翔凱同居期間
    常無端遭其毆打，伊欲與之分手，乃於98年 7月底趁隙離開
    張翔凱經營之「鴻億碳烤店」，後於同年 8月初返回拿取衣
    服時，又遭張翔凱毆打，復恐嚇伊不准離開，此時始第一次
    見張翔凱持有手槍，其後只要伊提出分手，即遭張翔凱毆打
    ，且於外出時，張翔凱尚故意將手槍放在伊皮包內，恫嚇伊
    不准離開，伊絕無持有改造手槍之意圖、動機或目的云云。
    然查：
（一）本案於98年8月10日下午4時30分許，在桃園縣龍潭鄉○○
      路○○段 466號前為警查獲時，前揭扣案之槍枝、子彈係
      在被告甲○○持用之手提包內查獲，此有臺北縣政府警察
      局永和分局搜索扣押筆錄、扣押物品目錄表各 1份附卷為
      憑，而關於扣案槍枝、子彈之來源，被告甲○○於警詢供
      稱：扣案槍彈係原審共同被告張翔凱於98年5、6月間向朋
      友購買的，張翔凱物品都放在伊包包內，伊只幫張翔凱揹
      而已等語；在偵查中亦供陳：扣案槍彈係張翔凱於98年 5
      、6月份向友人以4萬元購得，查獲槍彈之粉紅色側背包雖
      然係伊所有，但其內物品均係張翔凱所有，槍枝、子彈也
      是張翔凱放進去的，伊知道手提包內有槍枝、子彈，但係
      張翔凱不想揹包包，才將槍枝、子彈放入伊包包內要伊拿
      的等情在卷（見同前偵卷第 9、10、37、38、55、56頁）
      ，可知被告甲○○迭經警詢、偵查，均未曾提及其係遭張
      翔凱脅迫始持有扣案槍枝、子彈之情，甚且依警詢筆錄所
      載，詢問警員查獲當日已發現被告甲○○臉上有受傷痕跡
      ，被告甲○○當場亦不諱言係遭張翔凱毆打所致，若持有
      查獲之槍枝、子彈係反於被告甲○○之意思者，衡情被告
      甲○○自應據實告以製作筆錄警員，並在移送檢察官訊問
      時，向檢察官表明前情，以示其持有扣案槍枝、子彈係受
      張翔凱之恐嚇或脅迫所致，惟被告甲○○竟隻字未提，遲
      至本案經檢察官提起公訴後，在原審行準備程序時，始提
      出其遭張翔凱毆打、恐嚇始持有扣案槍枝、子彈云云，顯
      悖常情，而難以遽採。
（二）再者，證人即原審共同被告張翔凱在原審審理時結證稱：
      扣案之槍枝、子彈係伊於98年年中時，以65,000元向綽號
      「一路」之人購得，並置放在被告甲○○之包包內，由伊
      、被告甲○○保管。平時伊與被告甲○○要外出時，槍枝
      、子彈都是放在被告甲○○包包內，返家後有時會放在車
      上沒有帶回家，平時該放置槍枝、子彈的包包內也會放被
      告甲○○的東西。伊購入扣案槍枝、子彈時，被告甲○○
      一定知情，因為購買槍枝、子彈的款項中，有40,000元係
      被告甲○○幫伊向友人「阿成」所借。伊並沒有故意將槍
      放在被告甲○○的包包內，用這種方式來恐嚇被告甲○○
      ，因為被告甲○○本來就知道槍、彈的事，從一開始槍、
      彈就放在被告甲○○包包內等語在卷（見原審訴字卷第21
      至23頁），而被告甲○○在原審共同被告張翔凱作證後，
      亦坦認不但知悉張翔凱購買扣案槍枝、子彈，且確向友人
      借貸40,000元交予張翔凱供購買扣案槍枝、子彈（參原審
      訴字卷第38頁反面），足見被告甲○○初於原審行準備程
      序時所辯其係於98年 8月初返回與張翔凱同居地點拿取衣
      物時，始第一次看見扣案槍枝、子彈云云，與事實不符，
      是堪認證人張翔凱前開證詞，核屬實情。況槍枝、子彈具
      有顯在之危險性，動輒足以造成人之生命、身體之重大傷
      害，任何人見之莫不懼之甚深，倘遭人持槍恐嚇令該人為
      或不為某種行為者，陷於此情境之人不能或難以抗拒，固
      屬當然。惟依被告甲○○所辯情節，張翔凱係故意將扣案
      槍枝、子彈放入被告甲○○之手提包內，並由被告甲○○
      攜帶，以箝制被告甲○○自由離開之意志，被告甲○○前
      揭所辯如屬實情，張翔凱此舉無異致扣案槍枝、子彈脫離
      其管領、支配，而交入其欲恫嚇之人手中，反令己陷入隨
      時可能遭被告甲○○持槍反制之情況，豈非事理之常，由
      此益見被告甲○○在本院審理時提出前開辯解，無非欲以
      其在與張翔凱交往期間遭張翔凱毆打之事實，脫免其持有
      扣案槍枝、子彈之刑責，其前揭所辯，委無足取。
（三）末按槍砲彈藥刀械管制條例所規定之「持有」，乃指行為
      人以支配之意思，將物品置於自己事實上得為實力支配下
      之狀態而言，是僅須行為人主觀上認識所持有者為槍、彈
      ，且客觀上對於該槍、彈具有現實之管領支配力，即為已
      足，至於該槍、彈之所有權誰屬、係為自己或為他人持有
      ，及其持有狀態之久暫、嗣後須否交還他人等，均與已成
      立之持有行為無關（最高法院88年度台上字第6721號判決
      要旨參照）。本件原審共同被告張翔凱自98年 6月間某日
      購入扣案槍枝、子彈後，既經常將之放置在被告甲○○所
      有之手提包內，遇有其 2人一同外出時，則由被告甲○○
      攜帶，其 2人共同持有扣案槍枝、子彈之模式，適與本案
      查獲時之情形相同，益徵被告甲○○不惟主觀上知悉其所
      持有者係槍枝、子彈，在客觀上亦對該槍枝、子彈具有現
      實之管領、支配能力，其與張翔凱對於扣案槍枝、子彈確
      有共同持有之意思，至為明灼。被告甲○○前開未經許可
      ，持有可發射子彈具有殺傷力之改造手槍、具有殺傷力之
      子彈犯行，事證已甚明確，其犯行足可認定。
參、論罪部分：
一、核被告甲○○所為，均係犯槍砲彈藥刀械管制條例第8條第4
    項之未經許可，持有可發射子彈具有殺傷力之改造手槍罪、
    同條例第12條第4項之未經許可，持有子彈罪。
二、被告就上開犯行，與原審共同被告張翔凱間，具有犯意聯絡
    及行為分擔，為共同正犯。
三、被告係以一持有行為同時觸犯前開二罪名，為想像競合犯，
    依刑法第55條前段之規定，應從一重之未經許可，持有可發
    射子彈具有殺傷力之改造手槍罪論處。
四、按對於未發覺之罪自首而受裁判者，得減輕其刑，刑法第62
    條前段定有明文。次按犯本條例之罪自首，並報繳其持有之
    全部槍砲、彈藥、刀械者，減輕或免除其刑，槍砲彈藥刀械
    管制條例第18條第 1項定有明文。經查：證人即查獲本案之
    臺北縣政府警察局永和分局員警乙○○於本院審理時到庭證
    稱：「黃翊峰告知甲○○的男友持有槍枝，他不方便出面查
    緝，所以請我去抓。（辯護人問：查緝當天甲○○有無在場
    ？）有。（檢察官問：當時黃翊峰告知何人持有槍枝？）就
    是說有一個男的，是事後我抓到了，黃翊峰才告知是那人是
    甲○○的男友。（檢察官問：當時黃翊峰有無告知這對男女
    共同持有槍枝？還是那個男的持有槍枝？）就說那個男的，
    因為我們原本也不知道有個女的在。」等語（見本院99年11
    月2日審判程序筆錄第3頁）、核與證人即當時任職海巡署連
    江查緝隊隊員黃翊峰於本院審理時到庭證稱：「（檢察官問
    ：當時誰向你舉報何人有槍枝？）甲○○打電話告訴我他有
    一位朋友持有槍枝，包括放在什麼袋子裡面，都形容很清楚
    。（審判長問：你剛才說邱小姐如何描述槍枝藏放地點？何
    人持有？檢舉時有無明確告知車號？出沒地點？）邱小姐當
    時就告知槍枝是放在有猴子圖樣的袋子裡面，我現在忘記當
    時他告知我的人名，但他當時確實有告訴我人名，也有告知
    車號、車輛顏色、廠牌，平常車輛停放位置、常去地點等只
    是現在細節部分我忘記。」（見本院99年11月2日審判程序
    筆錄第4、6頁），堪認被告甲○○係對未發覺之罪自首並接
    受裁判，及報繳其持有之全部槍砲、彈藥，爰依槍砲彈藥刀
    械管制條例第18條第1項規定，減輕其刑至二分之一。
肆、撤銷原判決關於甲○○部分之理由：
    原審認被告甲○○部分犯行明確，適用槍砲彈藥刀械管制條
    例第8條第4項、第12條第4項規定，並說明上述二罪有想像
    競合犯關係，從重予以論罪科刑，固非無見。惟查：
一、本件被告甲○○於有偵查犯罪權限之機關人員知悉其涉犯違
    反槍砲彈藥刀械管制條例罪嫌之前，以電話向海巡署連江查
    緝隊隊員黃翊峰自首並告知其男友張翔凱平日駕駛自小客車
    車號、車輛顏色、廠牌、平常車輛停放位置、常去地點、藏
    放槍彈位置等資訊，黃翊峰再轉知臺北縣政府警察局永和分
    局員警乙○○上開資訊，果於98年8月10日下午4時30分許，
    為警在桃園縣龍潭鄉○○路○○段 446號前查獲張翔凱駕駛
    車牌號碼 1007-VU號自用小客車搭載甲○○，甲○○並於查
    獲當時繳出其持有上述具殺傷力之手槍、子彈，業經證人即
    當時任職海巡署連江查緝隊隊員黃翊峰、與證人即查獲本案
    之臺北縣政府警察局永和分局員警乙○○於本院審理時到庭
    證述明確，堪認被告甲○○合於自首並報繳持有槍砲、彈藥
    要件，已如前述，是原審未依槍砲彈藥刀械管制條例第18
    條第1項規定減輕其刑，尚有未當。
二、刑之量定，為求個案裁判之妥當性，法律賦予法院裁量之權
    。刑法上之共同正犯，應就全部犯罪結果負其責任，係基於
    共同犯罪行為，應由正犯各負全部責任之理論，於科刑時則
    應審酌刑法第五十七條所列各款情狀，分別情節，為各被告
    量刑輕重之標準；共同正犯間固非必須科以同一之刑，但個
    案裁量權之行使，仍應受比例原則及平等原則之拘束，俾符
    合罪刑相當，使罰當其罪，輕重得宜。經查，本件被告甲○
    ○僅係原審共同被告張翔凱之女友，主要持有管領、支配上
    開槍彈之人實係已判決確定之同案被告張翔凱，本件被告僅
    係應其當時男友張翔凱之要求代為保管遭扣案之槍、彈，其
    犯罪情節應較張翔凱為輕，原審竟未區別共同被告參與犯行
    之程度，而一律量處相同刑度，顯不符比例原則。
三、原審量刑時未予審酌上情，自有未洽。被告上訴意旨指摘原
    判決未適用自首之規定，為有理由，自應由本院將原判決關
    於甲○○部分撤銷，就該部分自為判決。
伍、自為判決之科刑理由：
    爰審酌被告雖有施用毒品之前科，然素行尚可，有本院被告
    甲○○之前案紀錄表在卷可稽，槍枝、子彈具有顯在之危險
    性，嚴重威脅社會治安及人身安全，被告應無不知之理，衡
    以扣案槍枝、子彈係已判決確定之同案被告張翔凱起意購入
    ，被告斯時為原審共同被告張翔凱之同居女友，始協助貸得
    款項供張翔凱購買，購入槍枝、子彈後，雖由被告甲○○與
    張翔凱二人共同持有，然張翔凱仍屬主要管領、支配之人，
    被告就持有扣案槍枝、子彈之惡性自屬有別，暨被告持有槍
    枝、子彈之數量、持有時間非長，且事後自首犯行之犯後態
    度等一切情狀，量處如主文第二項所示之刑，並就所處罰金
    部分諭知如易服勞役之折算標準如主文第二項所示，以示懲
    儆。
陸、沒收：
一、扣案仿VALTRO廠85COMBAT型半自動手槍製造之改造手槍1 枝
    （槍枝管制編號0000000000號），業經鑑定具有殺傷力，有
    前開槍彈鑑定書可參，已如前述，為違禁物，應依刑法第38
    條第1項第1款規定，宣告沒收之。
二、另原有殺傷力之非制式子彈2顆（均由金屬彈殼組合直徑8.0
    mm金屬彈頭而成），業於鑑定時均試射擊發，自已不具有子
    彈之完整結構，失去其效能，堪認現已不具殺傷力，已非屬
    違禁物，爰均不予宣告沒收。
據上論斷，應依刑事訴訟法第369條第1項前段、第364條、第299
條第1項前段，槍砲彈藥刀械管制條例第8條第4項、第12條第4項
、第18條第 1項前段，刑法第11條前段、第28條、第55條、第42
條第3項前段、第38條第1項第1款，判決如主文。
本案經檢察官陳國鳴到庭執行職務。
中    華    民    國    99    年    11    月    16    日
                  刑事第七庭  審判長法  官  趙功恆
                                    法  官  楊智勝
                                    法  官  游紅桃
以上正本證明與原本無異。
如不服本判決，應於收受送達後10日內向本院提出上訴書狀，其
未敘述上訴之理由者並得於提起上訴後10日內向本院補提理由書
（均須按他造當事人之人數附繕本）「切勿逕送上級法院」。
                                    書記官  戴伯勳
中    華    民    國    99    年    11    月    17    日
附錄：本案論罪科刑法條全文
槍砲彈藥刀械管制條例第8條
未經許可，製造、販賣或運輸鋼筆槍、瓦斯槍、麻醉槍、獵槍、
空氣槍或第4 條第1 項第1 款所定其他可發射金屬或子彈具有殺
傷力之各式槍砲者，處無期徒刑或5 年以上有期徒刑，併科新臺
幣1 千萬元以下罰金。
未經許可，轉讓、出租或出借前項所列槍枝者，處5 年以上有期
徒刑，併科新臺幣1 千萬元以下罰金。
意圖供自己或他人犯罪之用，而犯前二項之罪者，處無期徒刑或
7 年以上有期徒刑，併科新臺幣1 千萬元以下罰金。
未經許可，持有、寄藏或意圖販賣而陳列第1 項所列槍枝者，處
3 年以上10年以下有期徒刑，併科新臺幣700 萬元以下罰金。
第 1 項至第 3 項之未遂犯罰之。
槍砲彈藥刀械管制條例第12條
未經許可，製造、販賣或運輸子彈者，處1 年以上7 年以下有期
徒刑，併科新台幣500 萬元以下罰金。
未經許可，轉讓、出租或出借子彈者，處6 月以上5 年以下有期
徒刑，併科新台幣300 萬元以下罰金。
意圖供自己或他人犯罪之用，而犯前二項之罪者，處3 年以上10
年以下有期徒刑，併科新台幣700 萬元以下罰金。
未經許可，持有、寄藏或意圖販賣而陳列子彈者，處5 年以下有
期徒刑，併科新台幣300 萬元以下罰金。
第 1 項至第 3 項之未遂犯罰之。

司法院資訊處製作；財團法人民間司法改革基金會備份。
